最高法院民事裁定　　　　　　　一○○年度台上字第四二七號
上　訴　人　楊士瑩
訴訟代理人　涂朝興律師
被 上訴 人　行政院國軍退除役官兵輔導委員會武陵農場
法定代理人　劉偉琪
訴訟代理人　許博堯律師
上列當事人間請求交還土地事件，上訴人對於中華民國九十九年
十二月二十九日台灣高等法院台中分院第二審判決（九十九年度
上字第七一號），提起上訴，本院裁定如下：
    主  文
上訴駁回。
第三審訴訟費用由上訴人負擔。
    理  由
按上訴第三審法院，非以原判決違背法令為理由，不得為之。又
提起上訴，上訴狀內應記載上訴理由，其以民事訴訟法第四百六
十九條所定事由提起第三審上訴者，應於上訴狀內表明：原判決
所違背之法令及其具體內容、暨依訴訟資料合於該違背法令之具
體事實。其依同法第四百六十九條之一規定提起上訴者，並應具
體敘述為從事法之續造、確保裁判之一致性或其他所涉及之法律
見解具有原則上重要性之理由。同法第四百六十七條、第四百七
十條第二項分別定有明文。而依同法第四百六十八條規定，判決
不適用法規或適用不當者，為違背法令；依同法第四百六十九條
規定，判決有該條所列各款情形之一者，為當然違背法令。是當
事人提起第三審上訴，如合併以同法第四百六十九條及第四百六
十九條之一之事由為上訴理由時，其上訴狀或理由書應表明該判
決所違背之法令條項，或有關判例、解釋字號，或成文法以外之
習慣或法理等及其具體內容，暨係依何訴訟資料合於該違背法令
之具體事實，並具體敘述為從事法之續造、確保裁判之一致性或
其他所涉及之法律見解具有原則上重要性之理由。如未依上述方
法表明，或其所表明者與上開法條規定不合時，即難認為已合法
表明上訴理由，其上訴自非合法。本件上訴人對於原判決提起第
三審上訴，雖以該判決違背法令為由，惟核其上訴理由狀所載內
容，徒就原審本於取捨證據、認定事實及解釋契約之職權行使所
論斷：被上訴人管理之坐落台中縣和平鄉○○段八二之一、八四
之一、八七地號等三筆國有土地（下稱系爭土地），曾由原管理
人行政院國軍退除役官兵輔導委員會（下稱退輔會）配耕予訴外
人楊聖泉（即上訴人及第一審共同被告楊士魁、楊麗香之父，楊
聖泉嗣於八七地號土地上搭建如原判決附圖(2)(3)(4)未保存登記建
物，依楊聖泉繼承人共同書立之切結書所載，除上訴人外之繼承
人，均已將該建物之事實處分權讓與上訴人），楊聖泉於配耕期
間之民國六十三年七月十五日死亡後，由其配偶楊蘇足於八十八
年一月十九日依「行政院國軍退除役官兵輔導委員會各農場有眷
場員亡故後，其遺眷申辦繼耕作業要點」（下稱遺眷申辦繼耕作
業要點）規定申請繼耕，經退輔會核准，嗣被上訴人奉退輔會九
十一年十月九日書函，將系爭土地核定維持配耕予楊蘇足，依司
法院釋字第四五七號解釋，被上訴人與楊蘇足間就系爭土地係成
立使用借貸之法律關係，楊蘇足既於九十六年五月八日死亡，被
上訴人自得依民法第四百七十二條第四款規定終止該使用借貸契
約，且因被上訴人非依遺眷申辦繼耕作業要點第一點規定收回系
爭土地，尚無法律不溯及既往原則之適用。又楊蘇足本非場員而
為遺眷，上訴人即不得依遺眷申辦繼耕作業要點第四點之規定辦
理繼耕，被上訴人請求交還土地，亦無違信賴利益保護原則。再
者，系爭土地為山坡地保育區之農牧用地，楊聖泉當時受配耕之
目的乃從事農業使用，並非建築房屋，且依台中縣和平鄉（現台
中市和平區）戶政事務所檢附之楊聖泉設籍至死亡除戶之戶籍謄
本所示，上訴人全家居住之台中縣和平鄉○○路○段志良巷四號
，係坐落於嗣後放領給楊蘇足之同上段一二八之一地號土地（地
目建）上，系爭八七地號土地上之上開附表所示鐵造房屋，應非
供楊聖泉全家居住之用，難認楊蘇足與被上訴人就系爭土地成立
以建屋為目的之使用借貸關係。是被上訴人終止系爭土地使用借
貸關係，本於所有權請求上訴人拆除八七地號土地上上述附圖(2)
、(3)、(4)所示建物，並交還系爭土地，及命上訴人返還相當於租
金利益之不當得利，自屬有據。另兩造其餘攻擊、防禦方法與判
決結果無涉，無予一一論述必要等情，指摘為不當，並就原審命
為辯論及已論斷或其他與判決基礎無涉者，泛言謂為違法，而非
表明該判決所違背之法令及其具體內容，暨依訴訟資料合於該違
背法令之具體事實，更未具體敘述為從事法之續造、確保裁判之
一致性或其他所涉及之法律見解具有原則上重要性之理由，難認
其已合法表明上訴理由。依首揭說明，應認其上訴為不合法。此
外，上訴人於提起第三審上訴後，始主張其父楊聖泉已依土地法
第一百三十三條規定取得系爭土地所有權一節，核屬新攻擊防禦
方法，依民事訴訟法第四百七十六條第一項規定，本院自不得斟
酌，附此敘明。
據上論結，本件上訴為不合法。依民事訴訟法第四百八十一條、
第四百四十四條第一項前段、第九十五條、第七十八條，裁定如
主文。 
中    華    民    國  一○○  年    三    月  二十四  日
                      最高法院民事第七庭
                          審判長法官  顏  南  全  
                                法官  林  大  洋  
                                法官  沈  方  維  
                                法官  鄭  傑  夫  
                                法官  李  慧  兒  
本件正本證明與原本無異
                                      書  記  官  
中    華    民    國  一○○  年    四    月    七    日
                                                      Q